臺灣橋頭地方法院民事判決
111年度橋簡字第58號
原      告  朱鴻銘  
訴訟代理人  唐治民律師
被      告  周榮群  

訴訟代理人  周榮家  
上列當事人間債務人異議之訴事件，本院於民國111年3月23日言
詞辯論終結，判決如下：
    主  文
本院一一○年度司執字第五四二二一號清償票款強制執行事件，
對原告所為之強制執行程序，應予撤銷。
訴訟費用由被告負擔。
    事實及理由
一、原告主張：被告前以其持有原告為發票人，發票日民國97年
    4月3日，未載到期日，票面金額新臺幣（下同）20萬元之本
    票1紙（下稱系爭本票），向臺灣臺中地方法院（下稱臺中
    地院）聲請准許強制執行，並經該院以97年度司票字第4307
    號民事裁定（下稱系爭本票裁定）准許。嗣被告再持系爭本
    票裁定向本院聲請強制執行原告之財產，並經本院以110年
    度司執字第54221號清償票款之強制執行事件（下稱系爭執
    行事件）受理。惟系爭本票裁定於97年8月4日確定後，被告
    遲至110年10月20日始具狀聲請系爭執行事件，已逾3年時效
    期間，原告自得主張時效抗辯，並使系爭本票之債權請求權
    因而消滅。為此，依強制執行法第14條規定提起本訴，請求
    撤銷系爭執行事件對原告所為之執行程序等語。聲明：如主
    文第1項所示。
二、被告則以：因原告主張時效，本件不爭執，會再另訴請求返
    還借款等詞置辯。
三、本院得心證之理由：
㈠、按票據上之權利，對本票發票人，自到期日起算，見票即付
    之本票自發票日起算，3年間不行使，因時效而消滅，票據
    法第22條第1項定有明文。而時效完成後，債務人得拒絕給
    付，民法第144條第1項亦有明定。另時效完成後，債務人雖
    僅取得拒絕給付之抗辯權，而非使債權人之債權因而消滅，
    但債務人一經行使抗辯權，該當權利之請求權即歸於消滅；
    且時效完成後，縱使債權人有再次行使權利之情形，亦不生
    中斷時效或中斷事由終止重行起算時效之問題（最高法院99
    年度第5次民事庭會議決議、89年度台上字第1623號判決意
    旨參照）。再按執行名義成立後，如有消滅或妨礙債權人請
    求之事由發生，債務人得於強制執行程序終結前，向執行法
    院對債權人提起異議之訴；執行名義無確定判決同一之效力
    者，於執行名義成立前，如有債權不成立或消滅或妨礙債權
    人請求之事由發生，債務人亦得於強制執行程序終結前提起
    異議之訴，強制執行法第14條第1項前段、第2項同有明文。
㈡、原告主張之前揭事實，已據其提出系爭執行事件之聲請強制
    執行狀、系爭本票裁定暨確定證明書附卷為證（見本院卷第
    21至33頁），且為被告所不爭執，是原告之主張自堪信實。
    依此，被告持系爭本票裁定聲請強制執行原告之財產，而系
    爭本票裁定表彰之債權，即系爭本票之債權請求權已罹於時
    效，則原告在本院受理系爭執行事件之際，提起本訴併主張
    時效抗辯，請求撤銷系爭執行事件對原告所為之強制執行程
    序，徵諸首揭說明，自屬有據，應予准許，爰判決如主文第
    1項所示。
四、本件事證已臻明確，兩造其餘攻擊防禦方法及舉證，經核與
    判決結果不生影響，無逐一論列之必要，併予敘明。
五、訴訟費用負擔之依據：民事訴訟法第78條。
中　　華　　民　　國　　111 　年　　4 　　月　　22　　日
    　　　　　　　橋頭簡易庭　法　　　官  楊博欽
以上正本係照原本作成。
如不服本判決，應於送達後20日內，向本院提出上訴狀並表明上
訴理由，如於本判決宣示後送達前提起上訴者，應於判決送達後
20日內補提上訴理由書（須附繕本）。
中　　華　　民　　國　　111 　年　　4 　　月　　22　　日
      　　　　　　　　　　　　書　記　官  程淑萍